【裁判字號】    92,上訴,1117
【裁判日期】    921125
【裁判案由】    偽造有價證券等
【裁判全文】
臺灣高等法院刑事判決                          九十二年度上訴字第一一一七號
    上  訴  人
    即  被  告  甲○○
    選任辯護人  陽文瑜律師
                袁健峰律師
右上訴人因偽造有價證券等案件，不服臺灣板橋地方法院九十一年度訴字第三八九號
，中華民國九十二年二月二十日第一審判決（起訴案號：臺灣板橋地方法院檢察署九
十年度偵字第七九四號），提起上訴，本院判決如左：
    主  文
原判決撤銷。
甲○○共同意圖供行使之用，而偽造有價證券，處有期徒刑貳年，緩刑參年。
如附表一所示之本票上偽造發票人乙○○部分及如附表二所示之附條件買賣契約書（
一式三份）上偽造之乙○○指印陸枚、署押陸枚均沒收。
    事  實
一、甲○○擔任佑京實業股份有限公司（以下簡稱佑京公司）之業務員，負責辦理徵
    信、對保業務，竟於民國（下同）八十三年十月間某日，到許學仁（已經本院另
    案判處有期徒刑三年四月確定）位於台北縣鶯歌鎮○○街二三五號之住處辦理對
    保時，明知債務人許學仁之父乙○○並不在場，亦未同意擔任保證人，竟為順利
    辦理對保手續，與許學仁共同意圖供行使之用，基於偽造有價證券、私文書之犯
    意聯絡，而由許學仁在附條件買賣契約書之連帶保證人欄、對保欄，偽造其父乙
    ○○之指印及偽造乙○○署押（契約書一式三份，故指印及署押各為六枚），並
    由甲○○盜蓋乙○○之印章六枚（印章原由許學仁保管），且在如附表一所示本
    票上偽造乙○○之指印一枚，再由甲○○盜蓋乙○○之印章一枚，使乙○○成為
    共同發票人，由甲○○將其中一份附條件買賣契約書及本票持交回佑京公司而行
    使之，致生損害於乙○○及佑京公司核准貸款之正確性，嗣因乙○○提起確認本
    票債權不存在之訴而查悉上情。
二、案經臺灣板橋地方法院檢察署檢察官偵查起訴。
    理  由
一、訊據上訴人即被告甲○○對於右揭犯罪事實均坦承不諱（見本院卷第八十六、八
    十七頁），核與共犯許學仁於台灣台北地方法院八十五年度簡上字第五０一號確
    認本票債權不存在案件調查時，以原告訴訟代理人身分陳稱：乙○○的指印是我
    蓋的，印章是我拿給甲○○在我家中蓋好的，當天我父親乙○○不在家等語（見
    該案卷第二十五頁反面），及其所涉侵占、偽造有價證券等案審理中供述：「我
    父親當天不在場，我把乙○○的印章交給甲○○，他在合約書上蓋章，本票上的
    指印好像是我蓋的，因為是辦理對保，是他要借我錢，他要我怎麼做我就怎麼做
    」（見原審法院八十五年易字第六七二七號卷第一一六頁）、「我當時有告訴甲
    ○○，我父親不在家，我可不可以貸款，他說可以，他要我拿我父親的
    本跟木頭章，印象中指印是甲○○叫我蓋的」等語（見本院八十九年上更一字第
    八三四號卷第二十四、二十七頁）均相符合，並經證人顏明田於原法院八十五年
    度易字第六七二七號案件八十六年八月二十日調查時，結證稱：我知道許學仁用
    車頭向佑京公司借貸的事，因為當時他車子是靠行豪建公司，所以他說要貸款，
    我就向豪建公司老闆講，因為我與老闆較熟，且他靠行是我介紹的，當時許學仁
    告訴我那部車是他自己買的，貸款公司是蘇芳森先生找的，他們對保時我在場，
    是在許家，一切手續是甲○○和許學仁在處理，我只在旁邊看，當時在場者除了
    我們三位，還有許的太太，我印象中沒看到許的父親等語屬實（見該案卷第一二
    四、一二五頁），且證人乙○○於本院亦結證稱：當時伊人在國外，並未簽上開
    本票及附條件買賣契約書等語（見本院卷第六十二、六十三頁），又有乙○○於
    八十三年十月九日出境，同年十一月二十四日始返國之出入境查詢資料附卷（見
    本院八十九年度上更一字第八三四號卷第十至十三頁）可稽，足認乙○○於附條
    件買賣契約書、本票上所載之時間（八十三年十月二十一日），確實不在國內，
    而證人乙○○所提起之確認本票債權不存在訴訟，早於八十六年間，即判決勝訴
    確定，共犯許學仁所涉偽造有價證券罪，亦於八十九年十二月間，經判決有期徒
    刑三年四月確定，有該判決書附卷可憑（見本院八十九年上更一字第八三四號卷
    第四八頁）。此外，復有前開附條件買賣契約書、本票在卷可稽，是本件事證明
    確，被告犯行堪以認定。至本票及附條件買賣契約書、動產擔保交易附條件買賣
    本院卷第五十一頁），附此敘明。
二、核被告所為，係犯刑法第二百零一條第一項之偽造有價證券罪及同法第二百十六
    條、第二百十條之行使偽造私文書罪。其與許學仁有犯意之聯絡及行為分擔，均
    為共同正犯。其偽造乙○○指印及盜用印章之行為，均為偽造有價證券及偽造私
    文書行為之一部，又行使偽造有價證券之低度行為為偽造有價證券之高度行為所
    吸收，另偽造私文書之低度行為為行使之高度行為所吸收，均不另論罪。而其所
    犯上開二罪間，有目的、方法之牽連關係，應從一重之偽造有價證券罪處斷。查
    被告於本件犯行前未曾犯罪，有本院被告全國前案紀錄表在卷可稽，此次為順利
    辦妥對保手續，短於思慮，致犯本罪，而罹重典，且被告一無所得，法重情輕，
    情堪憫恕，應依刑法第五十九條規定減輕其刑。
三、原審據以論罪科刑，固非無見。惟查：(一)被告所犯上開二罪間之法律關係如何
    ，原審均未置一詞，顯有疏漏。(二)原判決就偽造何等本票（本票之發票人、發
    票日、面額等）並未詳細記載，而本件附條件買賣契約書一式三份，其上偽造之
    乙○○指印、署押各為六枚。原判決對應沒收指印、署押之數額，亦未記載，均
    有未洽。被告上訴意旨否認犯罪（於本院審理時始坦承犯行），而指摘原判決不
    當，雖無理由。惟原判決既有前揭可議之處，自應由本院予以撤銷改判。爰審酌
    被告之犯罪動機、手段、目的及事後坦承犯行，態度良好等一切情狀，量處如主
    文第二項所示之刑。
四、末查被告素行良好，以前從未曾犯罪，受任何有期徒刑以上刑之宣告，此有本院
    被告全國前案紀錄表附卷（本院卷）可憑。其經此教訓，自當知所警惕，而無再
    犯之虞，本院認上開有期徒刑之宣告，已足策其自新，所宣告之刑以暫不執行為
    適當，爰諭知緩刑三年，以觀後效。本票上偽造乙○○為共同發票人部分及附條
    件買賣契約書（一式三份）上偽造之乙○○指印、署押各為六枚，應分別依刑法
    第二百零五條、第二百十九條之規定沒收。
五、據上論斷，應依刑事訴訟法第三百六十九條第一項前段、第三百六十四條、第二
    百九十九條第一項前段，刑法第二十八條、第二百零一條第一項、第二百十六條
    、第二百十條、第五十五條、第五十九條、第七十四條第一款、第二百零五條、
    第二百十九條，罰金罰鍰提高標準條例第一條前段，判決如主文。
本案經檢察官張秋雲到庭執行職務。
中      華      民      國    九十二    年     十一     月    二十五    日
                              臺灣高等法院刑事第四庭
                                  審判長法  官  蔡  永  昌
                                        法  官  李  英  豪
                                        法  官  徐  昌  錦
右正本證明與原本無異。
如不服本判決，應於收受送達後十日內向本院提出上訴書狀，其未敘述上訴之理由者
並得於提起上訴後十日內向本院補提理由書（均須按他造當事人之人數附繕本）。
                                    書  記  官  吳  金  來
中      華      民      國    九十二    年     十二     月      一      日
附表一：
發票人為許學仁、蘇芳森、乙○○、發票日八十三年十月二十一日、面額一百三十萬
六千八百元、付款地佑京公司
附表二：
八十三年十月二十一日附條件買賣契約書（一式三份）上連帶保證人欄及對保欄偽造
乙○○之指印共六枚、署押共六枚。
附錄：本案論罪科刑法條全文
中華民國刑法第二百零一條
意圖供行使之用，而偽造、變造公債票、公司股票或其他有價證券者，處
三年以上十年以下有期徒刑，得併科三千元以下罰金。
行使偽造、變造之公債票、公司股票或其他有價證券，或意圖供行使之用
，而收集或交付於人者，處一年以上七年以下有期徒刑，得併科三千元以
下罰金。


司法院資訊處製作；財團法人民間司法改革基金會備份。
